臺灣高等法院花蓮分院刑事裁定
111年度毒抗字第40號
抗  告  人  
即  被  告  陳安龍




上列抗告人因違反毒品危害防制條例案件，不服臺灣花蓮地方法
院111年度毒聲字第166號中華民國111年8月15日所為裁定（聲請
案號：111年度聲戒字第6號、111年毒偵緝第170號），提起抗告
，本院裁定如下：
    主  文
抗告駁回。
    理  由
一、原裁定意旨略以：抗告人即被告（下稱被告）因施用第一、
    二級毒品案件，經原法院以111年度毒聲字第3號裁定令入勒
    戒所觀察、勒戒後，認被告有繼續施用毒品之傾向，爰認檢
    察官聲請令被告入戒治處所強制戒治為有理由，應予准許等
    語。
二、抗告意旨略以：所謂評估標準係將被告之前科納入計算，顯
    然重複計分，採前科紀錄為依據有失衡之疑，且僅以不到十
    分鐘的評估時間即決定被告須強制戒治，依刑事訴訟法第15
    4條、第156條及109年7月15日修正施行之毒品危害防制條例
    ，法務部矯正署花蓮看守所111年8月8日花所衛字第1110001
    8240號函應不得成為強制戒治之判定，請撤銷原裁定等語。
三、按觀察、勒戒後，檢察官或少年法院（地方法院少年法庭）
    依據勒戒處所之陳報，認受觀察、勒戒人無繼續施用毒品傾
    向者，應即釋放，並為不起訴之處分或不付審理之裁定；認
    受觀察、勒戒人有繼續施用毒品傾向者，檢察官應聲請法院
    裁定或由少年法院（地方法院少年法庭）裁定令入戒治處所
    強制戒治，其期間為6個月以上，至無繼續強制戒治之必要
    為止。但最長不得逾1年，毒品危害防制條例第20條第2項定
    有明文。
四、經查：
　㈠被告因施用第一、二級毒品案件，經原法院以111年度毒聲字
    第3號裁定送勒戒所執行觀察、勒戒後，復經法務部矯正署
    花蓮看守所附設勒戒處所依「有無繼續施用毒品傾向評估標
    準紀錄表」進行評估，計算出靜態因子得分合計67分，動態
    因子得分合計11分，總計78分，綜合評估判斷後認為有繼續
    施用毒品傾向一情，有上開裁定、臺灣花蓮地方檢察署檢察
    官觀察勒戒處分執行指揮書、臺灣高等法院被告前案紀錄表
    及法務部矯正署花蓮看守所111年8月8日花所衛字第1110001
    8240號函檢附之有無繼續施用毒品傾向證明書、有無繼續施
    用毒品傾向評估標準紀錄表各1份在卷可稽。而有無繼續施
    用毒品傾向評估標準紀錄表，其中之「前科紀錄與行為表現
    」係依毒品犯罪相關司法紀錄、首次毒品犯罪年齡、其他犯
    罪相關紀錄、入所時尿液毒品檢驗、所內行為表現；「臨床
    評估」係物質使用行為、精神疾病共病、臨床綜合評估；「
    社會穩定度」則係依工作、家庭等，作為判斷分數之依據。
    是評斷有無吸食毒品傾向，係依具體個案之臨床實務及相關
    事證等情綜合判定，有其相當之專業依據及標準，且涉及專
    門醫學，又衡酌強制戒治之目的，係為協助施用毒品者戒斷
    毒品之心癮及身癮所為之一種保安處分類型，而該評估標準
    係適用於每一位受觀察、勒戒處分之人，具一致性、普遍性
    、客觀性，綜合判斷之結果。再者，上開評估除詳列各項靜
    態因子、動態因子之細目外，並有各細目之配分、計算及上
    限，係由勒戒處所醫師及相關專業知識經驗人士，依據其臨
    床實務及具體事證，在執行觀察、勒戒期間，依主管機關即
    法務部訂頒之評估基準進行，依其專業知識經驗，評估被告
    之人格特質、臨床徵候、環境相關因素所為之綜合判斷，不
    僅有實證依據，更有客觀標準得以評比，以避免主觀評價占
    比過重之風險，而各項分數之彙算亦無錯漏，總分已達法務
    部訂頒應評估為「有繼續施用毒品傾向」之標準，由形式上
    觀察，亦無擅斷或濫權等明顯不當之情事，自得資為判斷被
    告有無繼續施用毒品傾向之證明。依前開說明，被告經原法
    院裁定送勒戒處所觀察、勒戒後，既經專業評估評定有繼續
    施用毒品傾向，自有依法施以強制戒治之必要甚明。
　㈡又毒品危害防制條例規定強制戒治之目的，係因施用毒品成
    癮者，其心癮不易戒除，難以戒絕斷癮，致其再犯率均偏高
    ，故有持續收容於戒治處所施以強制戒治之必要。毒品危害
    防制條例第20條第2項關於強制戒治之規定，係屬強制規定
    ，只要觀察、勒戒後，經評定有繼續施用毒品傾向者，檢察
    官即應聲請法院裁定令入戒治處所強制戒治，並無例外。且
    毒品危害防制條例所規定之觀察、勒戒或強制戒治處分，其
    立法意旨在幫助施用毒品者戒除毒癮，該處分之性質非為懲
    戒行為人，而係為消滅行為人再次施用毒品之危險性，目的
    係在戒除行為人施用毒品身癮及心癮之措施，故觀察、勒戒
    之執行，其重點在評估應否受強制治療之可能性，並依其結
    果有不起訴處分之優遇，亦係提供行為人改過自新之機會。
    且強制戒治係導入療程之觀念，針對行為人將來之危險所為
    預防、矯治措施之保安處分，以達教化與治療之目的，可謂
    刑罰之補充制度，雖兼具自由刑之性質，卻有刑罰不可替代
    之教化治療作用。本案被告經原法院裁定令入勒戒處所觀察
    、勒戒，既經專業評估有繼續施用毒品傾向，無法戒斷毒癮
    ，自有依法施以強制戒治之必要。是被告以前詞主張評估標
    準將被告前科紀錄納入計算為重複計分，法務部矯正署花蓮
    看守所111年8月8日花所衛字第11100018240號函應不得成為
    強制戒治之判定等語，並不足取。
五、綜上，本件被告經原法院裁定令入勒戒處所觀察、勒戒後，
    既經專業評估認有繼續施用毒品傾向，原法院依毒品危害防
    制條例第20條第2項規定，裁定被告令入戒治處所施以強制
    戒治，其期間為6個月以上，至無繼續強制戒治之必要為止
    ，但最長不得逾1年，於法並無不合。被告執上開事由提起
    抗告，指摘原裁定不當，非有理由，應予駁回。
據上論斷，應依刑事訴訟法第412條，裁定如主文。
中　　華　　民　　國　　111 　年　　9 　　月　　15　　日
                  刑事庭審判長法  官  張宏節
　　　　　　　　　　　　　　　法  官  林碧玲
　　　　　　　　　　　　　　　法  官  林恒祺
以上正本證明與原本無異。
本件不得再抗告。
中　　華　　民　　國　　111 　年　　9 　　月　　15　　日
                              書記官  鄧瑞雲